臺灣臺中地方法院行政訴訟判決
111年度交字第73號
原      告  楊有義  
被      告  臺中市交通事件裁決處
                      設臺中市○○區○○○路00號
代  表  人  黃士哲    住同上
訴訟代理人  黃曉妍律師
上列當事人間交通裁決事件，原告不服被告民國111年01月26日
中市裁字第68-GV0000000號裁決書，提起行政訴訟，本院判決如
下：
    主  文
原告之訴駁回。
訴訟費用新臺幣參佰元由原告負擔。
    事實及理由
一、程序事項：按行政訴訟法第237 條之7 規定，交通裁決事件
    之裁判，得不經言詞辯論為之。本件屬交通裁決事件，依兩
    造所述各節及卷內資料其事證已臻明確，本院認無經言詞辯
    論之必要，爰不經言詞辯論而為判決。
二、事實概要：原告於民國111年1月25日15時00分許，駕駛號牌
    207-GWF號普通重型機車(下稱系爭車輛），行經臺中市○○區
    ○○街00號前，因「機車駕駛人酒後駕車(機車)，酒測值0.18
     mg/L(扣車)」之違規行為，遭臺中市政府警察局太平分局
    （下稱舉發機關）員警認定原告違反道路交通管理處罰條例
    第35條第1項第1款之規定，當場掣開第GV0000000號舉發違
    反道路交通管理事件通知單。被告續於111年1月26日以中市
    裁字第68-GV0000000號裁決書（下稱原處分），依道路交通
    管理處罰條例第35條第1項第1款、第24條第1項第2款及「違
    反道路交通管理事件統一裁罰基準表」之規定，按期限內到
    案之基準，裁處原告第1階段罰鍰新臺幣（下同）15,000元
    ，裁決日起1年內不得考領駕駛執照，並應參加道路交通安
    全講習。
三、原告主張略以：警方未依規定提供杯水漱口及休息15分鐘酒
    測，我是昨天晚上吃的燒酒雞，所以沒有提供礦泉水及休息
    15分鐘後酒測之規定。當時要求警方提供漱口水，警方並未
    提供，且罰單酒測值是0.15非0.18等語，並聲明：原處分撤
    銷，訴訟費用由被告負擔。
四、被告答辯則以：
  ㈠本件應適用之法律依據為道路交通管理處罰條例第35條第1 
    項及第68條第1項、第24條第1項第2款、第67條第3項、警察
    職權行使法第8條第1項第3款、道路交通安全講習辦法第5條
    、道路交通安全規則第114條第1項第2款、違反道路交通管
    理事件統一裁罰基準及處理細則第19條第2項等規定。
  ㈡案經轉據舉發機關111年3月1日中市警太分交字第1110004525
    號函說明略以：「二、旨案經查係本分局員警於110年1月25
    日14-16時執行巡邏勤務，發現旨揭車輛駕駛人由新吉路左
    轉新明街方向行駛，行駛過程中不斷四處張望且未戴口罩，
    員警據以攔停該車，並告知違規事由，於盤查身分過程中發
    現駕駛人楊有義(下稱楊君)機車駕駛執照已註銷且渾身散發
    酒氣，經詢楊君稱係昨夜飲酒，員警即請楊君配合實施酒精
    濃度檢測，楊君亦同意配合實施，員警遂告知楊君酒精檢測
    之法律效果，並請其口含吹嘴連續吐氣至儀器顯示取樣完成
    ，嗣於111年1月25日15時1分許測得楊君酒測值達0.18mg/L
    ，取締員警爰依據道路交通管理處罰條例第35條第1項第1款
    及第21條第1項第4款予以舉發，並查扣車輛、禁止駕駛。三
    、關於本案陳述書...經檢視執勤員警所提供之取締過程影
    像檔，楊君坦承係昨夜飲酒，其飲酒結束時間具檢測時已達
    15分鐘以上，令楊君瑜執行呼氣酒精檢測前，已自行飲用其
    家屬所提供之飲用水漱口...四、檢附員警答辯報告資料、
    呼氣酒精測試器檢定合格證書及取締違規影像光碟各1份供
    參。」
  ㈢次查舉發機關檢附之採證光碟，確認：(一)影像：2022_0125
    _150108_472密錄器影像畫面時間2022/01/25 15：01：51時
    ，員警進行攔查程序中，因聞到原告身上有酒味，遂詢問原
    告有無飲酒，原告先係否認，經詢問後再答係昨日飲酒，員
    警表示有酒味，仍應進行酒精濃度檢測。15：02：23時，員
    警詢問昨日何時飲酒，原告回答昨日飲用，並要求15分鐘後
    進行酒測，員警向其解釋已超過飲酒結束時間15分鐘。15：
    03：07時，員警向原告解釋酒精濃度值所涉法律效果。15：
    03：24時，原告要求杯水漱口，員警先係請求支援杯水，後
    因發現杯水而取消支援。15：03：43時，原告自其親友接過
    杯水並以此漱口。(二)影像：2022_0125_150409_473密錄器
    影像畫面時間2022/01/25 15：04：07時，進行酒測，員警
    與原告一同檢視酒精濃度數值，員警表示0.18。隨後在場執
    勤員警開始進行掣單、扣車等程序。
　㈣原告主張被告認不足採。蓋因：(一)按違反道路交通管理事
    件統一裁罰基準及處理細則第19條第2項之規定，受測者飲
    酒結束時間距檢測時已達15分鐘以上者，即予檢測，若請求
    漱口者，提供杯水漱口。上揭資料顯示，原告係於昨日飲酒
    ，違規時間為隔日下午3點，明顯距檢測時點達15分鐘以上
    ，員警本得依法立即進行酒精濃度檢定，毋庸等候再行檢測
    。又員警亦應原告之要求，給予原告杯水漱口之機會，未有
    原告陳稱員警違反酒精濃度檢定程序之情事。(二)再按道路
    交通安全規則第114條第1項第2款之規定，飲用酒類後其吐
    氣所含酒精濃度達0.15 mg/L以上者不得駕車。原告經檢定
    合格之呼氣酒精測試器檢定酒精濃度達0.18mg/L，酒精濃度
    已超過規定標準，被告據此依法裁決，於法未有不合，原告
    自應受罰。(三)次按原告之普通重型機車駕照前因單號GC07
    9355號違規，遭交通部公路總局臺中市監理站自94年6月28
    日起至95年6月27日止註銷在案，依道路交通管理處罰條例
    第67條第3項規定：「汽車駕駛人，曾依本條例其他各條規
    定吊銷駕駛執照者，一年內不得考領駕駛執照。」等語，並
    聲明：原告之訴駁回，訴訟費用由原告負擔。
五、本院之判斷：
  ㈠按行為時道交條例第35條第1項第1款、第3項前段規定：「（
    第1項）汽車駕駛人，駕駛汽車經測試檢定有下列情形之一
    者，處新臺幣1萬5千元以上9萬元以下罰鍰，並當場移置保
    管該汽車及吊扣其駕駛執照1年至2年；……：一、酒精濃度超
    過規定標準。（第3項）本條例中華民國一百零八年三月二
    十六日修正條文施行之日起，汽機車駕駛人於五年內第二次
    違反第一項規定者，依其駕駛車輛分別依第一項所定罰鍰最
    高額處罰之，第三次以上者按前次違反本項所處罰鍰金額加
    罰新臺幣九萬元，並均應當場移置保管該汽機車、吊銷其駕
    駛執照及施以道路交通安全講習；如肇事致人重傷或死亡者
    ，吊銷其駕駛執照，並不得再考領。」、第24條第1項第2款
    規定：「汽車駕駛人，有下列情形之一者，應接受道路交通
    安全講習：二、有第35條第1項規定之情形。」、第67條第2
    項前段規定：「汽車駕駛人，曾依……第35條第3項前段……規
    定吊銷駕駛執照者，3年內不得考領駕駛執照；……」，以及
    第68條第1項規定：「汽車駕駛人，因違反本條例及道路交
    通安全規則之規定，受吊銷駕駛執照處分時，吊銷其執有各
    級車類之駕駛執照。」。次按道路交通安全規則第114條第1
    項第2款：「汽車駕駛人有下列情形之一者，不得駕車：二
    、飲用酒類或其他類似物後其吐氣所含酒精濃度達每公升0.
    15毫克或血液中酒精濃度達百分之0.03以上。」之規定，可
    知汽車駕駛人飲用酒類或其他類似物後其吐氣所含酒精濃度
    超過規定標準而仍駕車者，如係第1次違規，應受道路交通
    管理處罰條例第35條第1項、第24條第1項之處分（罰鍰、移
    置車輛、道路交通安全講習及吊扣駕駛執照）。
  ㈡經查，本院勘驗調查舉發機關提供之採證光碟，製成勘驗筆
    錄附卷為證（見本院卷第71頁），勘驗結果為：密錄器影像
    畫面時間2022/01/25 15：01：51時，發現原告未戴口罩遂
    對原告進行盤查，員警進行盤查過程中，因聞到原告身上有
    酒味，遂詢問原告有無飲酒，原告先係否認，經詢問後再答
    是昨日飲酒，員警表示有酒味，仍應進行酒精濃度檢測，15
    ：02：23時，員警詢問原告昨日何時飲酒，原告回答昨日飲
    用，並要求15分鐘後進行酒測，員警向其解釋已超過飲酒結
    束時間15分鐘，15：03：07時，員警向原告告知「0.18到0.
    24就是扣車，繳罰單才能領車，0.25以上公共危險罪」，15
    ：03：24時，原告要求杯水漱口，員警先給予杯水漱口，15
    ：03：43時，原告自其親友接過杯水並以此漱口，15：04：
    07時，進行酒測，員警與原告一同檢視酒精濃度數值，員警
    表示0.18，隨後在場執勤員警開始進行掣單、扣車等程序等
    情。又依卷附酒測單（見本院卷第53）所示，顯示：日期20
    22/01/25、歸零0.00mg/l、測定值0.18mg/l、時間09：08，
    被測人即原告無誤。是原告主張酒測值為0.15云云，即非可
    採。
  ㈢再按，違反道路交通管理事件統一裁罰基準及處理細則第19
    條之2第1項第2款：「詢問受測者飲用酒類或其他類似物結
    束時間，其距檢測時已達15分鐘以上者，即予檢測。但遇有
    受測者不告知該結束時間或距該結束時間未達15分鐘者，告
    知其可於漱口或距該結束時間達15分鐘後進行檢測；有請求
    漱口者，提供漱口。」之規定，係為避免酒後殘留於口腔之
    酒精濃度過高，影響呼氣酒精濃度測試之正確性，以「漱口
    後」或「飲用酒類結束時間達15分鐘」，排除殘留口腔之酒
    精影響測試正確性之可能，是受測者飲用酒類結束時間距檢
    測時已達15分鐘以上，不以員警告知或提供漱口為必要，其
    酒測結果即應承認合法性。依上開勘驗結果可知，經員警詢
    問原告是否有飲酒，原告當場自承昨日飲用等情，足見原告
    飲酒結束時間早已超過15分鐘以上，自無需再特別給予原告
    漱口之必要，員警於酒測程序上合乎前揭處理細則之規定，
    故原告主張員警沒有提供礦泉水及休息15分鐘後酒測之規定
    云云，亦不可採。
  ㈣綜上所述，原告違規事證明確，被告依法所為原處分並無違
    誤，原告訴請撤銷，為無理由，應予駁回。
六、本件事證已臻明確，兩造其餘主張及陳述，經核於判決結果
    不生影響，爰不逐一論列，附此敘明。
七、本件第一審裁判費為300 元，應由原告負擔，爰確定第一審
    訴訟費用額如主文第2 項所示。
據上論結，本件原告之訴為無理由，依行政訴訟法第237 條之7
、第98條第1 項前段、第237 條之8 第1 項，判決如主文。
中　　華　　民　　國　　111 　年　　9 　　月　　30　　日
　　　　　　　　　行政訴訟庭　法　官　楊萬益
以上正本證明與原本無異。
如不服本判決，應於判決送達後20日內，向本院提出上訴狀並表
明上訴理由（原判決所違背之法令及其具體內容或依訴訟資料可
認為原判決有違背法令之具體事實），其未表明上訴理由者，應
於提出上訴後20日內向本院補提理由書（上訴狀及上訴理由書均
須按他造人數附繕本，如未按期補提上理由書，則逕予駁回上訴
），並應繳納上訴裁判費新臺幣750元。
中　　華　　民　　國　　111 　年　　9 　　月　　30　　日
　　　　　　　　　　　　　　　書記官　林柏名